臺灣新北地方法院刑事判決　　　　　110年度審交易字第459號
公　訴　人　臺灣新北地方檢察署檢察官
被　　　告　蔡志遠



上列被告因過失傷害案件，經檢察官提起公訴（109 年度偵字第
00000 號），被告於本院準備程序中就被訴事實為有罪之陳述，
經本院裁定進行簡式審判程序，判決如下：
    主  文
蔡志遠汽車駕駛人，無駕駛執照駕車，因而過失傷害人，處拘役
參拾日，如易科罰金，以新臺幣壹仟元折算壹日。
    事  實
一、蔡志遠未考領有合法之普通重型機車駕駛執照，於民國109
    年8 月8 日9 時24分許，無駕駛執照騎乘車牌號碼000-000
    號普通重型機車，沿新北市土城區金城路3 段往中和區方向
    行駛，行經新北市土城區金城路3 段與延和路之交岔路口時
    ，其行向號誌為紅燈，本應注意汽車（含機車）行駛至交岔
    路口，其行進應遵守燈光號誌，不得闖越紅燈，而依當時天
    候晴、日間自然光線、柏油路面乾燥無缺陷、無障礙物、視
    距良好等情，並無不能注意之情事，竟貿然闖越紅燈進入上
    開交岔路口，適有王素慶騎乘車牌號碼000-000 號普通重型
    機車自新北市土城區金城路3 段上機車待轉區起步往新北市
    土城區延和路方向行駛直行進入上開交岔路口，二車閃煞不
    及發生碰撞，王素慶因而人車倒地，受有右側小腿挫傷之傷
    害。
二、案經王素慶訴由新北市政府警察局土城分局報告臺灣新北地
    方檢察署檢察官偵查起訴。
    理  由
壹、程序方面：
    本件被告蔡志遠所犯係死刑、無期徒刑、最輕本刑為3 年以
    上有期徒刑以外之罪，其於準備程序中就被訴事實為有罪之
    陳述，經法官告知簡式審判程序之旨，並聽取公訴人及被告
    之意見後，依刑事訴訟法第273 條之1 第1 項規定，裁定本
    案改依簡式審判程序審理，且依刑事訴訟法第273 條之2 及
    第159 條第2 項規定，不適用傳聞法則有關限制證據能力之
    相關規定，合先敘明。
貳、實體方面：
一、上揭犯罪事實，業據被告蔡志遠於警詢時、偵查中、本院準
    備程序及審理時均坦承不諱，核與證人即告訴人王素慶於警
    詢時及偵查中之證述相符，並有衛生福利部雙和醫院診斷證
    明書、車號查詢機車車籍、證號查詢機車駕駛人、道路交通
    事故現場圖、道路交通事故調查報告表㈠㈡各1 份、道路交
    通事故照片14張、監視器錄影畫面截圖照片2 張、監視器錄
    影畫面光碟1 片、道路交通事故肇事人自首情形記錄表、新
    北市政府警察局舉發違反道路交通管理事件通知單各1 份在
    卷可稽（見偵查卷第27至31、39至43、49至63、67、71頁）
    。按汽車（含機車）行駛至交岔路口，其行進應遵守燈光號
    誌，道路交通安全規則第102 條第1 項第1 款定有明文。案
    發當時，被告為具有通常智識之成年人，對於上開交通規則
    不容諉為不知，則被告騎乘機車行至新北市土城區金城路3
    段與延和路之交岔路口時，見其行向燈光號誌為紅燈，自應
    依循上開交通規則，不得闖越紅燈，而觀諸前揭卷附道路交
    通事故調查報告表㈠所載，案發當時天候晴、日間自然光線
    、柏油路面乾燥無缺陷、無障礙物、視距良好等情，足見被
    告並無不能注意之情事，竟貿然闖越紅燈，致不慎與自新北
    市土城區金城路3 段上機車待轉區起步往新北市土城區延和
    路方向行駛直行進入上開交岔路口之告訴人機車發生碰撞，
    被告之駕駛行為具有過失，至為灼然；且被告之過失行為與
    告訴人之受傷結果間，具有相當因果關係，亦可認定。綜上
    所述，足認被告之自白核與事實相符，應可採為認定事實之
    依據。從而，本案事證已臻明確，被告犯行洵堪認定，應依
    法論科。
二、論罪科刑：
  ㈠按刑法總則之加重，係概括性之規定，所有罪名均一體適用
    ；刑法分則之加重，係就犯罪類型變更之個別犯罪行為予以
    加重，成為另一獨立之罪名。道路交通管理處罰條例第86條
    第1 項關於汽車駕駛人，無駕駛執照駕車，因而致人受傷或
    死亡，依法應負刑事責任者，加重其刑至二分之一之規定，
    係就刑法第276 條第1 項之過失致人於死罪、同條第2 項之
    業務過失致人於死罪，同法第284 條第1 項之過失傷害（及
    致重傷）罪、同條第2 項之業務過失傷害（及致重傷）罪之
    基本犯罪類型，對於加害人為汽車駕駛人，於從事駕駛汽車
    之特定行為時，於行經行人穿越道之特定地點，不依規定讓
    行人優先通行，因而致人受傷或死亡之特殊行為要件予以加
    重處罰，已就上述刑法第276 條第1 、2 項，同法第284 條
    第1 、2 項各罪犯罪類型變更之個別犯罪行為予以加重，而
    成另一獨立之罪名，自屬刑法分則加重之性質（最高法院99
    年度台非字第198 號判決意旨參照）。查，被告未考領有普
    通重型機車駕駛執照，於本件交通事故發生時為無駕駛執照
    駕車一節，業經被告自承在卷，並有證號查詢機車駕駛人1
    紙在卷可按，是核被告所為，應係犯道路交通管理處罰條例
    第86條第1 項、刑法第284 條前段之汽車駕駛人，無駕駛執
    照駕車，因而過失傷害人罪，並應依前揭道路交通管理處罰
    條例之規定加重其刑；公訴意旨漏未斟酌被告為無駕駛執照
    駕車之情，尚有未洽，惟其起訴之基本事實同一，本院自得
    予以審理，並依法變更其起訴法條。
  ㈡按「刑法第62條前段所規定之自首，係以對於未發覺之犯罪
    自首而受裁判為要件，故犯罪行為人應於有偵查犯罪職權之
    公務員未發覺犯罪事實或犯罪人之前自首犯罪，且接受裁判
    ，兩項要件兼備，始得依刑法第62條前段自首之規定減輕其
    刑。本件上訴人於第一審法院審理中逃匿，經第一審法院於
    82年8 月24日發布通緝，至84年6 月間始緝獲歸案，有第一
    審法院82年8 月24日中院瑞刑緝字第1478號通緝書及84年6
    月30日84年中院全刑銷字第960 號撤銷通緝書在卷可查，上
    訴人在第一審法院審理中既已逃匿，即無接受裁判之意思，
    核與刑法第62條前段所規定自首之要件不合，原判決未依自
    首規定減輕其刑，自無上訴意旨所指判決不適用法則之違法
    」，最高法院86年度台上字第1951號判決意旨參照。查，本
    案經報案人或勤指中心轉來資料未報明肇事人姓名，處理人
    員前往現場處理時被告在場，並當場承認為肇事人一節，有
    道路交通事故肇事人自首情形記錄表1 紙在卷足參（見偵查
    卷第67頁），固足認被告於具有偵查犯罪權限之公務員發覺
    上開犯行前，即當場承認其為肇事人，惟被告於本院審理時
    逃匿，經本院於110 年10月15日發布通緝，於110 年10月16
    日始為警緝獲，此有本院110 年10月15日110 年新北院賢刑
    靖科緝字第627 號通緝書、新北市政府警察局土城分局110
    年10月16日新北警土刑字第1103722231號通緝案件移送書各
    1 份在卷可查，被告於本院審理中因傳喚不到、拘提無著而
    遭通緝，實難認被告有接受裁判之意，是以被告於本院審理
    中既已逃匿，即應認無接受裁判之意，核與自首之要件不合
    ，附此敘明。
  ㈢爰審酌被告既騎乘機車參與道路交通，本應小心謹慎以維自
    身及他人之安全，竟未考領合法之普通重型機車駕駛執照即
    騎乘普通重型機車上路，復貿然闖越紅燈致生本件交通事故
    ，並致告訴人受傷，且迄未與告訴人達成和解，賠償告訴人
    損失，另考量其過失程度、告訴人之傷勢程度，並兼衡其智
    識程度，自陳目前無業、須扶養母親之生活狀況等一切情狀
    ，量處如主文所示之刑，並諭知如易科罰金之折算標準，以
    資懲儆。
據上論斷，應依刑事訴訟法第273 條之1 第1 項、第299 條第1
項前段、第300 條，道路交通管理處罰條例第86條第1 項，刑法
第11條前段、第284 條前段、第41條第1 項前段，刑法施行法第
1 條之1 第1 項，判決如主文。
本案經檢察官陳旭華提起公訴，經檢察官張啓聰到庭執行職務。
中    華    民    國   110    年    11    月    10    日
                  刑事第二十五庭  法  官      曾淑娟
上列正本證明與原本無異。
如不服本判決，應於判決送達後20日內敘明上訴理由，向本院提
出上訴狀（應附繕本），上訴於臺灣高等法院。其未敘述上訴理
由者，應於上訴期間屆滿後20日內向本院補提理由書「切勿逕送
上級法院」。
                                  書記官       張佑慈
中    華    民    國   110    年    11    月    11    日
 
附錄本案論罪科刑法條全文：
中華民國刑法第284條
因過失傷害人者，處1 年以下有期徒刑、拘役或10萬元以下罰金
；致重傷者，處3 年以下有期徒刑、拘役或30萬元以下罰金。